【裁判字號】    99,訴,901
【裁判日期】    990820
【裁判案由】    損害賠償
【裁判全文】
臺灣高雄地方法院民事判決               99年度訴字第901號
原      告  七賢大亨管理委員會
法定代理人  陳振益
訴訟代理人  鍾義律師
被      告  羅宏毅
訴訟代理人  戴淑韻
被      告  蘇有土
被      告  許麗娥
訴訟代理人  高毓良
被      告  陳秀芬
訴訟代理人  洪進雄
被      告  洪源隆即洪吳秀英.
            洪啟騰即洪吳秀英.
            洪商閔即洪吳秀英.
上列當事人間請求損害賠償事件，本院民國99年7 月27日言詞辯
論終結，判決如下：
    主    文
被告羅宏毅、蘇有土、許麗娥均應給付原告新台幣壹拾壹萬玖仟
捌佰柒拾元，被告陳秀芬應給付原告新台幣壹拾貳萬壹仟參佰玖
拾壹元，被告洪源隆、洪啟騰、洪商閔應連帶給付原告新台幣壹
拾壹萬玖仟捌佰柒拾元，及被告羅宏毅、許麗娥、陳秀芬均自民
國九十九年一月二十四日起，被告蘇有土自民國九十九年一月十
三日起，被告洪源隆、洪啟騰、洪商閔自民國九十九年一月二十
四日起，均至清償日止，按週年利率百分之五計算之利息。
訴訟費用由被告羅宏毅、蘇有土、許麗娥、陳秀芬各負擔五分之
一，被告洪源隆、洪啟騰、洪商閔連帶負擔五分之一。
本判決第一項於原告分別均以新台幣肆萬元為被告羅宏毅、蘇有
土、許麗娥、陳秀芬及洪源隆、洪啟騰、洪商閔供擔保後，得假
執行。
    事實及理由
壹、程序部分：
一、被告洪吳秀英於訴訟進行中之民國99年1 月8 日死亡，經原
    告具狀聲請由被告之夫及子女洪源隆、洪啟騰、洪商閔等繼
    承人承受訴訟，核無不合，應予准許。
二、被告洪源隆、洪啟騰、洪商閔及陳秀芬經合法通知，無正當
    理由未於言詞辯論期日到場，核無民事訴訟法第386 條所列
    各款情形，爰依原告之聲請，由其一造辯論而為判決。
貳、實體部分：
一、原告主張：原告為門牌號碼高雄市鹽埕區○○○路60號「七
    賢大亨大廈」（下稱系爭大廈）之管理委員會，因系爭大廈
    之建商即訴外人尚光建設企業股份有限公司（下稱尚光公司
    ）於建築系爭大廈時有施工缺失，致系爭大樓於民國89、90
    年間，地下室出現連續壁滲水、鋼筋鏽蝕裸露、鏽水流出等
    瑕疵，經系爭大廈91年9 月27日之91年度區分所有權人會議
    決議向尚光公司提出求償，並由各區分所有權人列名原告；
    復又於92年5 月5 日所召開之區分所有權人臨時會議（下稱
    系爭92年區分所有權人會議）中一致通過決議，於上開訴訟
    中列名為原告之區分所有權人如得到尚光公司依法院勝訴判
    決所給付之理賠金，應無條件交由管理委員會統一支配，以
    做為公共基金，並均應簽立切結書，被告等人均參與該次會
    議並均簽立切結書（下稱系爭切結書）。嗣系爭大廈之區分
    所有權人對尚光公司之上開訴訟經台灣高等法院高雄分院以
    96年度消上字第1 號判決勝訴，其中就被告等人判令尚光公
    司應給付被告羅宏毅、蘇有土、許麗娥、洪吳秀英各新台幣
    （下同）119,870 元，應給付被告陳秀芬121,391 元（下合
    稱系爭賠償金），尚光公司雖提起上訴惟經最高法院駁回上
    訴而確定，尚光公司於判決確定後已依判決結果給付被告等
    人系爭賠償金完畢。詎被告等收訖系爭賠償金後，拒不依系
    爭92年區分所有權人會議之決議及系爭切結書之約定將系爭
    賠償金交付原告，又被告洪吳秀英已於99年1 月8 日死亡，
    自應由洪源隆、洪啟騰、洪商閔承受訴訟，爰依系爭92年區
    分所有權人會議之決議及系爭切結書之約定及繼承之法律關
    係，提起本訴等語。並聲明：(一)被告羅宏毅、蘇有土、許麗
    娥應給付原告119,870 元，被告陳秀芬應給付原告121,391
    元，被告洪源隆、洪啟騰、洪商閔應連帶給付原告119,870
    元，及均自起訴狀繕本送達翌日起至清償日止，按年息5%計
    算之利息。(二)願供擔保，聲請宣告假執行。
二、被告洪源隆、洪啟騰、洪商閔未於言詞辯論期日到場，亦未
    提出書狀作何聲明或陳述。
    被告羅宏毅、蘇有土、許麗娥、陳秀芬則以：系爭92年區分
    所有權人會議雖決議應將系爭賠償金交付原告，惟此款項並
    非公寓大廈管理條例第18條第1 項第2 款所定之公共基金，
    亦非被告等與原告間有對價關係之給付，故此應屬被告等與
    原告間之贈與契約，其等自得依民法第408 條第1 項之規定
    撤銷贈與契約。又縱認系爭賠償金具有公寓大廈管理條例第
    10條第2 項所定，屬共用部分、約定共用部分之修繕、管理
    、維護費用，由區分所有權人會議另有規定之情形，惟依系
    爭92年區分所有權人會議之決議意旨，系爭賠償金應僅得使
    用於尚光公司施工瑕疵之修復，另原告並未依上開台灣高等
    法院高雄分院及最高法院等判決理由認為之就連續壁滲水嚴
    重等之瑕疵，應再施作另一道新的結構牆壁來保護之方式處
    理，而只用注膠之方式處理，且七賢大享大廈共有23戶住戶
    ，地下室牆壁是公共設施，除了含被告等共20戶之住戶有提
    出訴訟外，其他3 戶並未參與訴訟，該3 戶住戶，也應負擔
    相同比例的金額，以符合公平原則，故原告未為上開行為即
    要求被告等交付系爭賠償金作為公共基金，其等自得主張同
    時履行抗辯而拒絕給付。又縱認其等應將系爭賠償金給付原
    告，因其等於與尚光公司之訴訟中，被告羅宏毅、蘇有土、
    陳秀芬各支出2,000 元撰狀費，蘇有土於獲得勝訴判決後，
    為查詢尚光公司之財產資料，另支出1,000 元之服務費，而
    羅宏毅、蘇有土為委託律師向尚光公司求償，另各別支出
    3,000 元，此部分亦應由系爭賠償金中扣除等語，資為抗辯
    。並聲明：原告之訴及假執行之聲請均駁回；如受不利判決
    ，願供擔保免為假執行。
三、兩造不爭執事項：
  (一)被告羅宏毅、蘇有土、許麗娥、陳秀芬及洪吳秀英為系爭大
    廈之區分所有權人，系爭大廈之建商即訴外人尚光公司，於
    建築系爭大廈時有施工缺失，致系爭大樓於89、90年間，地
    下室出現連續壁滲水、鋼筋鏽蝕裸露、鏽水流出等瑕疵，經
    系爭大樓91年度區分所有權人會議決議向尚光公司提出求償
    ，由各區分所有權人列名原告。
  (二)嗣台灣高等法院高雄分院以96年度消上字第1 號（本院92年
    度消字第1 號）判決尚光公司應給付被告羅宏毅、蘇有土、
    許麗娥及洪吳秀英各119,87 0元，應給付被告陳秀芬121,39
    1 元，並經最高法院駁回上訴而確定，尚光公司亦已依判決
    結果給付系爭賠償金完畢。
  (三)系爭大廈之區分所有權人於系爭92年度之區分所有權人會議
    中一致決議，列名原告之區分所有權人如得到尚光公司依法
    院勝訴判決而給付之理賠金，應無條件交由管理委員會統一
    支配，並均應簽立切結書，被告羅宏毅、蘇有土、許麗娥、
    陳秀芬及洪吳秀英等人均參與會議，並均有簽立系爭切結書
    。
四、本件之爭點：
    原告依系爭92年度區分所有權人會議決議及系爭切結書之法
    律關關係請求被告交付系爭賠償金，有無理由？被告抗辯應
    扣除其等與尚光公司間因訴訟及求償而支出之費用，有無理
    由？
五、原告依系爭92年度區分所有權人會議決議及系爭切結書之法
    律關關係請求被告交付系爭賠償金，有無理由？被告抗辯應
    扣除其等與尚光公司間因訴訟及求償而支出之費用，有無理
    由？
（一）原告依系爭92年度區分所有權人會議決議及系爭切結書之
      法律關關係請求被告交付系爭賠償金，有無理由？
      按，公寓大廈管理條例規定所謂共用部分，係指公寓大廈
      專有部分以外之其他部分及不屬專有之附屬建築物，而供
      共同使用者，所謂區分所有權人會議，係指區分所有權人
      為共同事務及涉及權利義務之有關事項，召集全體區分所
      有權人所舉行之會議；另公寓大廈共用部分不得獨立使用
      供做專有部分。其為下列各款者，並不得為約定專用部分
      ：三、公寓大廈基礎、主要樑柱、承重牆壁、樓地板及屋
      頂之構造，公寓大廈管理條例第3 條第4 、7 款及第7 條
      第3 款定有明文。經查，尚光公司於建築系爭大廈時之施
      工缺失，係造成系爭大樓之地下室出現連續壁滲水、鋼筋
      鏽蝕裸露、鏽水流出等瑕疵，為兩造所不爭執之事項，並
      經台灣高等法院高雄分院96年度消上字第1 號判決認定在
      案（卷第49頁以下），足認屬實，則系爭大樓之地下室之
      連續壁滲水、鋼筋鏽蝕裸露、鏽水流出等瑕疵，自屬系爭
      大廈共用部分之瑕疵，從而，系爭大廈之區分所有權人，
      就上開共同部份之瑕疵，於92年5 月5 日所召開之系爭92
      年區分所有權人臨時會議所一致通過之系爭決議，自屬公
      寓大廈管理條例第18條第1 項第2 款所規定之由「區分所
      有權人依區分所有權人會議決議繳納」之公共基金，被告
      等人自負有依公寓大廈管理條例規定及「區分所有權人依
      區分所有權人會議決議繳納」之決議，向原告繳納系爭性
      質上為公共基金之賠償金額之義務；此參照原告提出之七
      賢大亨92年度區分所有權人臨時會議紀錄內容：『陸、討
      論議題：二、與建商之訴訟若勝訴理賠金應如何應用。「
      管委會：律師已在5 月2 日給本會一份起訴狀，內詳起訴
      原因及各區分所有權人求償金額，請傳閱，對於若勝訴後
      理賠金之應用，本會建議為公平公正起見，請各求償人在
      3 日內（92年5 月5 日至5 月7 日）填寫切結寫書，將各
      求償人所得理賠金全數交由管委會維修公共設施。」，並
      達成決議：「通過管委會提案，並附加言明該筆理賠金額
      到後，未交給管委會之區分所有權人，由管委會逕交法院
      處理，及切結書未簽名者，則請律師除名訴訟人資格，往
      後其他區分所有權人也應拿出法院所判決確定之相同求償
      金額給管委會」等內容（卷第20頁），及被告等人及其餘
      區分所有權人均簽立之系爭切結書內容之：「本所有權人
      即均簽立切結書，依大廈公共設施瑕疵向尚光建設企業股
      份有限公司提出損害賠償理賠金之訴訟，若將來該訴訟得
      到法院勝訴判決確定，而所得之適當理賠金，願意無條件
      全部交給大廈管理委員會統一支配，特立此據為憑證。」
      等語（卷第21頁以下），更為顯然。故被告等人辯稱系爭
      賠償金，並非公寓大廈管理條例第18條第1 項第2 款所定
      之公共基金，亦非被告等與原告間有對價關係之給付，應
      屬被告等與原告間之贈與契約，其等得依民法第408 條第
      1 項之規定撤銷贈與契約云云，即不足採。
  ２、次按，所謂管理委員會，依公寓大廈管理條例第3 條第9
      款之規定，係指為執行區分所有權人會議決議事項及公寓
      大廈管理維護工作，由區分所有權人選任住戶若干人為管
      理委員所設立之組織，故管理委員會所負之義務，係因公
      寓大廈管理條例第3 條第9 款之上開規定及全體區分所有
      權人之會議決議事項而發生，故管理委員會與個別之區分
      所有權人間相互間並無義務；而個別之區分所有權人所負
      繳納公共基金之義務，係基於其係區分所有權人之身份，
      依公寓大廈管理條例第18條第1 項第2 款及「區分所有權
      人依區分所有權人會議決議繳納」所發生，且其性質上係
      屬與全體住戶有關之公益費用，而非私益費用，二者間並
      非基於同一法律關係所發生，且性質上亦不同，自無對待
      給付之關係存在。故被告抗辯原告就系爭賠償金未全部均
      使用於尚光公司施工瑕疵之修復，且並以施作另一道新的
      結構牆壁來保護之方式處理連續壁滲水等問題之瑕疵，另
      原告並未對其他3 戶未參與上開訴訟之住戶，請求負擔相
      同比例的金額，其等得主張同時履行抗辯而拒絕給付云云
      ，自不足採。
（二）被告抗辯應扣除其等與尚光公司間因訴訟及求償而支出之
      費用，有無理由？
      經查，系爭92年區分所有權人臨時會議紀錄之內容已載明
      「將各求償人所得理賠金全數」交由管委會維修公共設施
      等語，被告等人及其餘區分所有權人所簽立之系爭切結書
      之內容亦已載明被告等人「願意無條件全部」交給大廈管
      理委員會統一支配等語，被告等人自不得於事後再抗辯其
      得扣除，其等此部份之抗辯，亦不足採。
六、綜上所述，被告所辦，均不足採。從而，原告依系爭92年區
    分所有權人會議之決議及系爭切結書約定及繼承之法律關係
    ，請求被告等人給付如主文第1 項所示之金額，及分別自如
    主文第1 項所示起訴狀繕本送達之翌日起至清償日止，按年
    息百分之5 計算之利息，為有理由，應予准許。
七、本件事證已臻明確，兩造其餘主張、抗辯及所用之攻擊、防
    禦方法與舉證，核與本判決結果不生影響，爰不一一論列，
    併予敘明。
八、原告陳明願供擔保，聲請宣告假執行，經核並無不合，爰酌
    定相當之擔保金額併予宣告之。
九、訴訟費用負擔之依據：民事訴訟法第78條、第85條第2 項。
中    華    民    國    99    年    8     月    20    日
                  民事第四庭    法  官  郭文通
以上正本係照原本作成。
如對本判決上訴，須於判決送達後20日內向本院提出上訴狀。如
委任律師提起上訴者，應一併繳納上訴審裁判費。
中    華    民    國    99    年    8     月    20    日
                                書記官  黃琬婷

司法院資訊處製作；財團法人民間司法改革基金會備份。
